【裁判字號】    90,易,101
【裁判日期】    900918
【裁判案由】    詐欺
【裁判全文】
臺灣花蓮地方法院刑事判決                            九十年度易字第一一號
    公  訴  人  臺灣花蓮地方法院檢察署檢察官
    被      告  丁○○
右列被告因詐欺案件，經檢察官提起公訴（九十年度偵字第八號），本院判決如左：
    主  文
丁○○無罪。
    理  由
一、公訴意旨略以：被告丁○○意圖為自己不法之所有，於民國八十八年十一月二十
    五日，指使不知情之郭進發持陳曉薔之身分證及車牌ＨＥＸ─９０６號機車之行
    照，向花蓮縣警察局玉里分局大禹派出所當天值日之所長甲○○，出示並佯以其
    已向陳曉薔之父乙○○購買該機車（該車因騎士陳曉薔車禍死亡而留於該所），
    以取信甲○○，甲○○陷於錯誤，而將該車交付予丁○○，因認被告丁○○涉犯
    刑法第三百三十九條第一項之詐欺取財罪嫌。
二、訊據被告丁○○堅決否認有何詐欺犯行，並據辯稱：伊所以叫郭進發持車牌ＨＥ
    Ｘ─９０６號機車之行照，前往花蓮縣警察局玉里分局大禹派出所，向當天值日
    之所長甲○○領取陳曉薔所有，惟因車禍死亡而留置於該派出所之ＨＥＸ─９０
    ６號機車，是因為伊是以三千元向陳曉薔之父乙○○購買該機車後，由乙○○將
    機車行照給他，才去領走那部車禍毀損之機車等語。經核公訴人認被告涉犯右揭
    罪嫌，無非以被告丁○○之供述，告發人丙○○之陳述，證人乙○○、吳旗山、
    蔡坤志、甲○○之證詞，以及花蓮縣警察局八九花警督字第三七０一三號函等為
    其論罪之主要論據。
三、按犯罪事實應依證據認定之，無證據不得推定其犯罪事實；又不能證明被告犯罪
    者，應諭知被告無罪之判決，刑事訴訟法第一百五十四條、第三百零一條第一項
    分別定有明文。再按告訴人之告訴，係以使被告受刑事訴追為目的，是其陳述是
    否與事實相符，仍應調查其他證據以資審認（最高法院五十二年台上字第一三○○號判例參照）。又事實之認定，應憑證據，如未能發現相當證據，或證據不足
    以證明，自不能以推測或擬制之方法，為裁判基礎（最高法院四十年台上字第八
    六號判例參照）。再查刑法第三百三十九條第一項詐欺罪之成立，以意圖為自己
    或第三人不法之所有，以詐術使人將本人或第三人之物交付為要件，若行為人所
    用方法，不能認為詐術，亦不致使人陷於錯誤，則不得遽以該罪相繩（最高法院
    四十六年度台上字第二六○號判例意旨參照）。本院經查：
（一）被告丁○○確實有向車禍死亡之陳曉薔父親乙○○購買陳曉薔所有，因車禍撞
      毀之ＨＥＸ─９０６號機車之事實，除據被告自承在卷外，亦據乙○○在本院
      審理時供明：當時丁○○有跟我講要買我女兒陳曉薔所有之ＨＥＸ─９０６號
      機車，我口頭上有答應以三千元的價錢賣給他當廢鐵，機車行照是我交給丁○○的，因為他當初要我買車，我把行照給他，他說要去領車去報廢，後來我是
      在交給他行照後的第三天去向他要回行照要去請領強制險的保險金，向丁○○
      拿行照回來時，沒有告訴他車子不要賣了，只是跟他講拿行照要去申請保險金
      等語（見本院九十年八月七日筆錄）；當初有同意賣車給他，也有將行照交給
      他，後來拿回行照時沒有告訴他說車子不要賣了等語（見九十年八月二十三日
      筆錄）。核與乙○○同意將機車賣給被告丁○○時之在場證人李仁政所證述：
      買賣機車的事，是那天在我家講的，我泡茶給他們喝，他們有談說機車要給丁○○處理，證件是乙○○交給他的，是在車禍事故後的幾天，他們說機車交給
      丁○○處理之意是機車賣給他，並有拿證件給他等語，有偵訊筆錄附卷可查。
      復參以告發人即機車車主陳曉薔之姊丙○○在本院調查時陳述：我妹妹在八十
      八年十一月十九日騎ＨＥＸ─９０６號機車死亡，隔天在賓儀館處理妹妹的喪
      事時，負責承包喪事的丁○○就跟我父親說那台車禍車要以三千元價格跟我們
      購買，當時我父親就同意，就把行車執照給丁○○，到了星期日中午我父親覺
      得不妥，因為要申請保險理賠，就去跟丁○○那裏把行照拿回來，到農曆年後
      ，我們要去拍車禍車的照片，才知道車子已被領回等語，益足佐證被告所稱係
      向乙○○購買之辯詞非虛。顯然因車禍死亡之陳曉薔之父親乙○○，確有將陳
      曉薔所有之車號ＨＥＸ─９０６號事故機車以三千元出售予被告丁○○，且事
      後均未取消該買賣契約等情，均屬真實。
（二）按刑法第三百三十九條第一項詐欺罪之成立，以意圖為自己或第三人不法之所
      有，以詐術使人將本人或第三人之物交付為要件。又按稱買賣者，謂當事人約
      定一方移轉財產權於他方，他方支付價金之契約；再當事人就標的物及其價金
      互相同意時，買賣契約即為成立，民法第三百四十五條定有明文。本案ＨＥＸ
      ─９０６號機車之車主陳曉薔已死亡，而陳曉薔因未婚，其父親乙○○為其法
      定繼承人，自有權處分該機車，因此乙○○同意將機車以三千元之價格出售予
      丁○○，經丁○○同意後，縱未書寫書面契約，然乙○○與丁○○二人間，就
      該機車之買賣契約應已成立，縱然事後乙○○為領取保險金而向被告索回機車
      行照，或被告始未交付機車買價三千元，然雙方間既未解除機車買賣之契約，
      則被告電進龍仍可本於有效之買賣契約，請求乙○○交付機車之權利。因此縱
      被告於未知會乙○○之情況下，或未持機車行照，逕自委託郭進發前往放置Ｈ
      ＥＸ─９０６號機車之前揭大禹派出所，向值日之該派出所所長甲○○表示已
      向陳曉薔之父親乙○○購買該機車，而使甲○○交付該機車之行為，係行使其
      買受人之權利，並非使用詐術之詐欺行為。況被告之領取機車係本於買受人之
      地位而請求，亦無不法所有之意圖可言，是被告所為已與詐欺罪之構成要件不
      合。
四、綜上所述，被告與ＨＥＸ─９０６號機車已身故之車主陳曉薔父親乙○○間訂有
    該機車之買賣契約，而契約成立後，被告以買受人之身份委託他人前往放置機車
    之派出所，向警員表示已買得該機車，而將機車領走之所為，係行使其買賣契約
    上之權利之行為，縱領走機車未知會乙○○或未出示機車行照，亦無法認定其係
    以不法所有之意圖，而行使詐術之詐欺行為。況該車由被告領回修復後，事後由
    乙○○支付被告一萬元，而再買回該機車，亦有經本院公證之和解書附本院卷可
    稽，本案顯然純為民事糾紛無訛。又公訴人另認之吳旗山、警員蔡坤志、甲○○
    之證詞均只能證明係爭機車確由被告領走而已，至花蓮縣警察局八九花警督字第
    三七０一三號函亦僅說明大禹派出所之所長甲○○處理陳曉薔機車發還之程序上
    有所疏失，並已懲處而已，均與被告是否涉有詐欺犯行無任何關聯。此外，復查
    無其他積極證據，足證被告有何詐欺犯行，揆諸首揭規定，自應對被告為無罪之
    諭知。
據上論斷，應依刑事訴訟法第三百零一條第一項判決如主文。
中      華      民      國      九十    年      九      月     十八     日
                                臺灣花蓮地方法院刑事庭
                                    法  官  吳  順  龍
右正本證明與原本無異。
如對本判決不服，應於送達後十日內，向本院提出上訴狀。（應抄附繕本）告訴人或
被害人如對於本判決不服者，應具備理由請求檢察官上訴，其上訴期間之計算係以檢
察官收受判決正本之日期為準。
                                    法院書記官
中      華      民      國      九十    年      九      月     二十     日


司法院資訊處製作；財團法人民間司法改革基金會備份。
